【裁判字號】    97,消債抗,446
【裁判日期】    980619
【裁判案由】    聲請更生程序
【裁判全文】
臺灣高雄地方法院民事裁定           97年度消債抗字第446號
抗  告  人  甲○○
代  理  人  凌進源律師
上列抗告人因聲請更生程序事件，對於中華民國97年11月7 日本
院97年度消債更字第1126號裁定提起抗告，本院裁定如下：
    主  文
原裁定廢棄。
抗告人自民國九十八年六月十九日下午五時起開始更生程序。
命司法事務官進行本件更生程序。
抗告費用由抗告人負擔。
    理  由
一、抗告意旨略以：抗告人積欠元大商業銀行股份有限公司（下
    稱元大銀行，原為復華商業銀行）等債權人無擔保債務共計
    新台幣（下同）2,491,952 元元，因繳款困難而於民國95年
    9 月依金融主管機關協調成立之中華民國銀行公會會員辦理
    消費金融案件無擔保債務協商機制與各債權銀行達成分期還
    款協議，同意95年11月起，分120 期，利率2 ％之方式，每
    月繳納22,929元方式償還。惟依協商當時抗告人每月收入25
    ,000 元 ，扣除家庭生活開銷後，仍賴父母親及姊姊之資助
    ，才能依約繳付協商金額，又依約繳納15期至97年2 月時，
    因經濟不景氣，抗告人打零工收入不穩定，時常無工作可做
    ，父母親及姊姊的資助亦有限，實無能力再依約繳納協商金
    額，並非抗告人主觀上惡意不履行協商，實係客觀上有不可
    歸責於抗告人之事由。並聲明：廢棄原裁定，准更生之聲請
    。
二、按債務人不能清償債務或有不能清償之虞者，得依本條例所
    定更生程序，清理其債務；債務人無擔保或無優先權之債務
    總額未逾1200萬元者，於法院裁定開始清算程序或宣告破產
    前，得向法院聲請更生；債務人對於金融機構因消費借貸、
    自用住宅借款、信用卡或現金卡契約而負債務，在聲請更生
    或清算前，應提出債權人清冊，以書面向最大債權金融機構
    請求協商債務清償方案並表明共同協商之意旨；債務人與金
    融機構協商成立者，不得聲請更生或清算，但因不可歸責於
    己之事由，致履行顯有重大困難者，不在此限；本條例施行
    前，債務人依金融主管機關協調成立之中華民國銀行公會會
    員辦理消費金融案件無擔保債務協商機制與金融機構成立之
    協商，準用前項之規定。消費者債務清理條例（下稱消債條
    例）第3 條、第42條第1 項、第151 條第1 項、第5 項、第
    6 項分別定有明文。
三、經查：
  (一)抗告人積欠元大銀行等債權人共計2,491,952 元，因繳款困
    難而於95年9 月依金融主管機關協調成立之中華民國銀行公
    會會員辦理消費金融案件無擔保債務協商機制與中信商銀等
    債權人達成協議，同意自95年11月起，分120 期，利率2 ％
    之方式，每月償還22,929元，而嗣後因入不敷出而在依約繳
    納15期後於97年2 月毀諾未再依協議繼續履行分期償還等情
    ，有抗告人提出協議書、無擔保債務還款計劃、依無擔保債
    務還款計劃還款之轉帳證明影本、財團法人金融聯合徵信中
    心當事人查詢個人資料（信用報告）回覆書、無擔保債務還
    款計劃（見原審卷第40頁至46頁、第91頁至96頁）附卷可稽
    ，堪可認定。
  (二)抗告人於95年申請債務協商時，每月收入為25,000元，且抗
    告人95年全年申報之收入僅為20,000元，有收入切結書及財
    政部高雄市國稅局95年度綜合所得稅各類所得資料清單各1
    份（見本院卷第18頁、原審卷第33頁）可稽，是抗告人主張
    95年間每月平均收入為25,000元，應堪採認。另抗告人自陳
    自97年起，收入不穩定，每月打零工維生，收入僅約20,000
    元等情，倘參諸96年度並無申報所得，亦有財政部高雄市國
    稅局96年度綜合所得稅各類所得資料清單1 份（見原審卷第
    34頁）可憑以觀，亦堪採認。又依內政部社會司95至97年度
    高雄市每人每月之最低生活標準分別為10,072元、10,708元
    、10,991元，是抗告人於扣除必要生活費用後，分別僅餘14
    ,928 元 （計算式：25,000元－10,072元＝14,928元）、14
    ,292 元 （計算式：25,000元－10 ,708 元＝14,292元）、
    9,009 元（計算式：20,000元－10 ,991 元＝9,009 元）可
    供清償債務，顯無法按月償還22,929元之協商分期款。據此
    ，顯見協商條件於協商時未考量抗告人每月收入及必要支出
    費用，而抗告人在面對95年度銀行啟動協商機制之情況下，
    為爭取債務一致性解決暨分期零或低利率之清償機會，故接
    受協商條件，然協商時既未適度考量抗告人收入及基本生活
    費用維持情況，所為之協商金額又過高，致抗告人事後無法
    繼續履約，難認抗告人具有可歸責事由。此外，抗告人主張
    於系爭協商後，因客觀收入不足，致無法再依協議償還金額
    ，亦堪採信。
  (三)再查，抗告人於收入不足之情況下，仍接受協商條件，足見
    抗告人具有高度還款誠意，始接受協商條件。況抗告人於系
    爭協商後，依原協商條件繳付15期協商應繳納之款項，應認
    已盡相當之償還誠意。是以，抗告人無法依協議繼續償還，
    既係因協商條件未能考量抗告人收入暨生活必要支出費用情
    況，所約定之協商償還金額係屬過高，致抗告人客觀收入不
    足以長期持續依協議償還，並非因協議後故意浪費或其他不
    利償還之行為，足認抗告人與金融機構協商成立之償還協議
    ，係因不可歸責於抗告人之事由，致履行顯有重大困難。
四、綜上所述，抗告人其無法清償元大銀行等債權人之無擔保債
    務未逾1,200 萬元，且其未經法院裁定開始清算程序或宣告
    破產，業經本院查明，有前案紀錄表、查詢表（見原審卷第
    50頁至51頁）附卷可稽。而按抗告人雖與金融機構協商成立
    償還協議，嗣因不可歸責於己之事由，致履行顯有重大困難
    ，既如上述，則其聲請更生，依上規定所示，自無不合，應
    予准許。原裁定駁回抗告人更生之聲請，於法尚有未洽，抗
    告意旨求予廢棄，自屬有理由，爰依法廢棄原裁定，並依消
    債條例第45條第1 項、第16條第1 項規定，由本院予以廢棄
    改判如主文第2 、3 項所示。
據上論結，本件抗告為有理由，依清費者債務清理條例第15條、
民事訴訟法第495 條之1 第1 項、第450 條、第79條，裁定如主
文。
中    華    民    國    98    年    6     月    19    日
                  民事第五庭  審判長法  官  李昭彥
                                    法  官  賴文姍
                                    法  官  李育信
上為正本係照原本作成。
不得再抗告。
本裁定已於98年6月19日下午5時公告。
中    華    民    國    98    年    6     月    19    日
                                    書記官  林玉珊


司法院資訊處製作；財團法人民間司法改革基金會備份。
